臺灣高雄地方法院刑事判決　　　　　　　95年度訴字第4254號
公　訴　人　台灣高雄地方法院檢察署檢察官
被　　　告　乙○○
上列被告因違反毒品危害防制條例案件，經檢察官提起公訴（95
年度毒偵字第8224號、8513號），及移送併辦 (95年毒偵字8836
號)， 被告為有罪之陳述，本院合議庭裁定適用簡式審判程序，
判決如下：
    主  文
乙○○施用第一級毒品，累犯，處有期徒刑捌月。扣案之第一級
毒品海洛因壹小包 (驗後淨重零點參捌零公克，含空包袋壹個)
，沒收銷燬之；針筒伍支，沒收之；又施用第二級毒品，累犯，
處有期徒刑參月。扣案之第二級毒品甲基安非他命肆小包 (其中
參小包驗後淨重均為零點壹肆公克，另壹小包驗後淨重為零點壹
柒公克，均含空包袋各壹個)、 殘留甲基安非他命之吸食器壹組
，沒收銷燬之；扣案之吸食器壹組，沒收之。應執行有期徒刑拾
月，扣案之第一級毒品海洛因壹小包 (驗後淨重零點參捌零公克
，含空包袋壹個)、 第二級毒品甲基安非他命肆小包 (其中參小
包驗後淨重均為零點壹肆公克，另壹小包驗後淨重為零點壹柒公
克，均含空包袋各壹個)、 殘留甲基安非他命之吸食器壹組，均
沒收銷燬之。扣案之針筒伍支、吸食器壹組，均沒收之。
    事  實
一、乙○○前因施用毒品案件，經法院裁定觀察勒戒並送執行，
    嗣因有繼續施用傾向，經法院裁定強制戒治並送執行，於92
    年10月29日執行完畢出監。詎其仍不知悔改，於上開強制戒
    治執行完畢後5 年內，竟仍基於施用第一級毒品海洛因及第
    二級毒品甲基安非他命之單一犯意，於下列時、地施用毒品
    ：(一)於95年9 月8 日至10日之間某一不詳時點，以玻璃球燒
    烤吸食煙氣方式施用第二級毒品甲基安非他命1 次，嗣經警
    方於同年月14日查獲，並扣得乙○○所有供其施用海洛因所
    用之針筒2 支，及殘留甲基安非他命之吸食器1 組。(二)又於
    95年9 月28日早上8 時許，在高雄市楠梓區○○○○路上，
    在姓名年籍均不詳綽號「黑仔」之成年男子車上，以將海洛
    因摻入香煙方式施用海洛因1 次，並隨即以將甲基安非他命
    置放於玻璃球燒烤吸食煙氣方式施用甲基安非他命1 次。嗣
    於當日為警查獲，並扣得海洛因1 小包 (驗後淨重0.380 公
    克，含空包袋1 個)， 第二級毒品甲基安非他命4 小包 (其
    中3小 包驗後淨重均為0. 14 公克，另1 小包驗後淨重0.17
    公克，均各含空包袋1 個)、 注射針筒3 支、吸食器1 組。
    (三)並於同年10月2 日早上8 時許，亦以同上方式，在楠梓區
    ○○○○路上其朋友綽號「黑仔」之車上，以同上方式施用
    海洛因及甲基安非他命各1 次。嗣經警方分別於同年9 月28
    日、同年10月2 日查獲時，均對其採尿送驗，均各呈嗎啡及
    甲基安非他命陽性反應，而悉上情。
二、案經高雄市政府警察局楠梓分局及林園分局先後報告台灣高
    雄地方法院檢察官偵查起訴，並經高雄縣政府警察局岡山分
    局移送併辦。
    理    由
壹、程序部分
　　被告所犯係死刑、無期徒刑、最輕本刑為3 年以上有期徒刑
    以外之罪，其於準備程序就前揭被訴事實為有罪之陳述，經
    受命法官告知簡式審判程序之旨，並聽取其與公訴人之意見
    後，本院合議庭認無不得或不宜改依簡式審判程序進行之處
    ，爰依刑事訴訟法第273 條之1 第1 項、第284 條之1 ，裁
    定本件由受命法官獨任進行簡式審判程序，合先敘明。
貳、實體部分
一、上揭事實(二)、(三)部分，業據被告於本院審理中坦承不諱，且
    其於警方查獲時所採集之尿液，經送檢驗結果，均呈海洛因
    代謝後嗎啡及甲基安非他命之陽性反應，此有各次尿液採證
    代碼對照表、高雄市凱旋醫院濫用藥物尿液檢驗報告各1 份
    在卷可憑；而海洛因施用入人體後，迅速水解轉變成嗎啡，
    再循嗎啡之代謝途徑，排出體外，已據行政院衛生署藥物食
    品檢驗局81藥檢壹字第006431號函說明綦詳。又施用甲基安
    非他命後24小時內約有施用劑量之70% 由尿液中排出，一般
    可檢出最長之時間為1 至4 天，亦有行政院衛生署管制藥品
    管理局91年10月3 日管檢字第110436號函足憑。再者，扣案
    之海洛因1 小包及甲基安非他命4 小包，經分別送檢驗結果
    ，亦均確認為海洛因及甲基安非他命無訛，有高雄市立凱旋
    醫院及高雄醫學大學中和紀念醫院之檢驗報告各1 份 (分別
    見毒偵字8513字卷第25頁，本院卷第24頁)， 在卷可稽。另
    扣案之針筒3 支、吸食器1 組，為被告所有且係供其預備施
    打海洛因及施用甲基安非他命所用，業據被告供陳明確，核
    被告此部分之自白確與事實相符，洵堪採信。
二、又事實欄(一)部分，被告遭查獲時所採集之尿液檢體，經送請
    檢驗結果，雖呈毒品陰性反應或未驗出安非他命、甲基安非
    他命或嗎啡成分，有台灣科技檢驗股份有限公司95年10月31
    日KH2006A0000000號濫用藥物尿液檢驗報告在卷可參，惟安
    非他命之半衰期為4 至8 小時，而服用安非他命後24小時內
    約有服用量之百分之30以原態排泄於尿液，而安非他命於尿
    液中排出最長時限、受施用劑量、施用方式、個人體質及其
    代謝等因素影響，因個案而異，『一般可檢出之最長時間安
    非他命為1 至4 天左右』；另安非他命在體內之吸收、代謝
    及排泄，對於濫用中毒有極大之關係，安非他命口服時吸收
    快，一般血中濃度大約在1 至2 小時到達高峰，吸入者更快
    ，一般而言，安非他命經吸、食或注食進入體內後其血中濃
    度的半衰期平約為20小時，改變尿液酸鹼度亦會影響安非他
    命之排泄速度，正常時約有百分之30之未代謝安非他命在24
    小時內由尿液排出，而『正常情況下48小時後血或尿濃度，
    可降低至幾乎測不到』，此有行政院衛生署管制藥品管理局
    91年10月3 日管檢字第110436號函及藥物濫用01年5 月出版
    2 版1 刷第216 頁資料可參，本件據被告自承最後一次施用
    安非他命是在95年月9 日8 日至10日之間某一天某時施用，
    而其遭查獲採尿時間是在同年10月25日，有高雄縣政府警察
    局岡山分局警詢筆錄及上開檢驗報告在卷可參，是被告施用
    毒品時間與其採尿時間相詎已遠超過4 天，顯已超過上述得
    驗出安非他命之最長期限「4 天」以上或「48小時」後，自
    無法由其尿液檢體中驗出毒品陽性反應，惟參諸被告於本院
    審理中已明確指述施用安非他命之時、地細節，且被告遭查
    獲時其所有之吸食器1 組，經送驗結果，亦呈甲基安非他命
    之陽性反應，有高雄大學凱旋醫院檢驗報告1 紙在卷供核 (
    見95年偵字第8836號卷第21頁)， 是其上開自白經核仍與事
    實相符，堪認可採，是被告就犯罪事實欄(一)部分，確有施用
    第二級毒品甲基安非他命之事實，亦堪認定。
三、被告前因施用毒品案件，經法院裁定觀察勒戒並送執行，嗣
    因有繼續施用傾向，經法院裁定強制戒治並送執行，於92年
    10月29日執行完畢出監等情，有臺灣高雄地方法院檢察署刑
    案資料查註紀錄表及臺灣高等法院被告前案紀錄表各1 份可
    參，其於強制戒治執行完畢釋放後5 年內，復犯本件施用第
    1 級、第2 級毒品之罪行，事證明確，核符毒品危害防制條
    例第23條第2 項規定，依法應予論科。
四、按海洛因、甲基安非他命，分別為毒品危害防制條例第2 條
    第2 項第1 款及第2 款所稱之第一級毒品及第二級毒品，核
    被告施用海洛因及甲基安非他命之行為，係分別犯該條例第
    10 條 第1 項、第2 項之施用第一級毒品罪及施用第二級毒
    品罪。被告持有海洛因、甲基安非他命後，進而施用，其持
    有之低度行為，應分別為施用之高度行為所吸收，均不另論
    罪。又其所犯施用第一級毒品罪與第二級毒品兩罪，犯意各
    別、行為互殊，應予分論併罰。
五、公訴意旨雖以被告於上揭時、地，施用海洛因及甲基安非他
    命各2 次等語。惟查：
  (一)毒品危害防制條例第2 條第1 項規定之毒品，具有成癮性，
    故毒品危害防制條例所規定之施用毒品行為應即具有因毒品
    成癮而反覆施用之性質。
  (二)按刑事法若干犯罪行為態樣，本質上原具有反覆、延續實行
    之特徵，立法時既予特別歸類，定為犯罪構成要件之行為要
    素，則行為人基於概括之犯意，在密切接近之一定時、地持
    續實行之複次行為，倘依社會通念，於客觀上認為符合一個
    反覆、延續性之行為觀念者，於刑法評價上，即應僅成立一
    罪。學理上所稱「集合犯」之職業性、營業性或收集性等具
    有重複特質之犯罪均屬之，例如經營、從事業務、收集、販
    賣、製造、散布等行為概念者是」（最高法院95年台上字第
    1079號判決要旨可資參照)。 雖然，最高法院71年台上字第
    2837號判例、92年度台上字第6744號判決意旨揭示「行為人
    主觀上就同一犯罪構成事實，以單一行為之數個舉動接續進
    行，以實現一個犯罪構成要件，侵害同一法益，客觀上亦認
    係實施一個犯罪行為」之接續犯概念。然查，本院認為毒品
    危害防制條例所規定處罰之施用毒品行為固具有反覆實施之
    性質，然各次施用毒品之行為係滿足各單次毒癮發作所致，
    各次施用毒品行為係各自獨立，尚難認係同一行為之數次舉
    動，換言之，施用毒品行為與上揭接續犯之概念有別；至於
    修正前之刑法第56條固有連續犯之規定，惟集合犯與連續犯
    之區別在於立法者已將本質上具有反覆、延續實行之特徵予
    特別歸類而定為犯罪構成要件之行為要素，且依社會通念於
    客觀上認為符合一個反覆、延續性之行為觀念者即應僅成立
    集合犯之一罪，反之則係連續犯，準此，毒品危害防制條例
    既依成癮性、濫用性及對社會危害性而將毒品分為四級，且
    僅規定處罰施用第一、二級毒品，足見毒品危害防制條例所
    處罰施用第一、二級毒品，其構成要件之行為要素係具有成
    癮、濫用之反覆、延續實行，且依社會通念於客觀上認為符
    合一個反覆、延續性之行為觀念，於刑法評價上，即應僅成
    立「集合犯」之一罪。職是，本院認為施用毒品既屬集合犯
    之習慣犯之性質，不論於刑法修正前、後均無不同，故縱行
    為人於刑法修正前、後各有多次施用毒品行為，然亦僅論以
    一次構成要件的施用毒品行為，以求理論之一致。從而，被
    告先後於事實欄所示之時、地施用第一級毒品海洛因及甲基
    安非他命各2 次，本質上屬集合犯之實質上一罪關係。移送
    併辦部分與本件論罪科刑部分，有集合犯之實質上一罪關係
    均為起訴效力所及，本院自應併予審究。公訴人以被告所犯
    各次之第一、二級毒品之罪，均係另行起意，應予分論併罪
    ，尚屬誤會，併予敘明。
六、被告前因肅清煙毒條例案件，經法院判決科處有期徒刑4 年
    5 月確定，並入監服刑，於90年3 月15日縮刑期滿假釋出監
    並付保護管束，於91年12月30日保護管束期滿未經撤銷假釋
    ，視為執行完畢，有台灣高等法院被告前案紀錄表1 份在卷
    可稽，其受有期徒刑執行完畢，5 年內故意再犯本件有期徒
    刑以上之上開兩罪，均為累犯，均應依刑法第47條規定，加
    重其刑。爰審酌被告有上述前科，及曾因施用毒品，經刑之
    執行及強制戒治處分執行完畢釋放後，仍不知悔改警惕，猶
    繼續施用毒品，暨犯後坦承犯行，與施用毒品為自戕行為及
    對社會危害性、及施用毒品之期間、次數等一切情狀，分別
    量處如主文所示之刑，並定其應執行之刑，以資懲儆。
七、末按查獲之第一、二級毒品及專供製造或施用第一、二級毒
    品之器具，不問屬於犯人與否，均沒收銷燬之，毒品危害防
    制條例第18條第1 項前段定有明文。扣案之海洛因粉末1 小
    包、甲基安非他命4 小包，分別係第一級、第二級毒品，爰
    依上開規定諭知沒收銷燬之；而盛裝上開海洛因及甲基安非
    他命之空包裝袋，均內含極微量第一級毒品海洛因及甲基安
    非他命殘留而無法析離。準此，海洛因、甲基安非他命均與
    包裝袋應整體視為毒品，依毒品危害防制條例第18條第1 項
    前段規定，不論屬於犯人與否，均沒收銷燬之，再鑑驗耗損
    之毒品因已滅失，自無庸宣告沒收銷燬，併予敘明。至 (併
    辦95年偵字第8836號)扣 案殘留甲基安非他命之吸食器1 組
    ，為被告所有，已據其自承在卷，與毒品無從析離，亦應視
    同毒品，併予沒收銷燬之。又本案起訴書所指扣案之針筒3
    支及吸食器1 組，及併辦8836號偵字卷所指之針筒2 支，均
    為被告所有分別供其預備施打海洛因及施用甲基安非他命所
    用，業據被告供陳明確，爰依刑法第38條第1 項第2 款之規
    定，沒收之。
八、據上論斷：依刑事訴訟法第299 條第1 項前段、第273 條之
    1 第1 項前段，毒品危害防制條例第10條第1 項、第2 項，
    第18條第1 項前段、刑法第11條、第38條第1 項第2 款、第
    47條、第51條第5 款，判決如主文。
九、如不服本判決，應自判決送達之翌日起10日內，向本院提出
    上訴狀。
本案經檢察官甲○○到庭執行職務。
中　　華　　民　　國　　 96 　　年　　1　月　  16     日
                    刑事第五庭  法  官  張金柱
以上正本證明與原本無異。
如不服本判決，應於收受送達後10日內向本院提出上訴書狀。
（須附繕本）
中　　華　　民　　國　　96　　年　　1 　　月　　16　　日
                                書記官  莊正彬
附錄本案論罪科刑之法條毒品危害防制條例第10條施用第一級毒
品者，處六月以上五年以下有期徒刑。
施用第二級毒品者，處三年以下有期徒刑。
